【裁判字號】    89,訴,58
【裁判日期】    890320
【裁判案由】    毒品危害防制條例
【裁判全文】
台灣士林地方法院刑事判決                            八十九年度訴字第五八號
    公  訴  人  臺灣士林地方法院檢察署檢察官
    被      告  乙○○
    選任辯護人  林文淵
右列被告因違反毒品危害防制條例案件，經檢察官提起公訴（八十八年度偵字第六三
一○號），本院判決如左：
    主  文
乙○○販賣第二級毒品，累犯，處有期徒刑柒年陸月。扣案之第二級毒品安非他命貳
包（共淨重壹點陸零公克、驗餘淨重壹點伍玖壹捌公克）均沒收銷燬之。販賣第二
級毒品所得之財物新台幣貳仟元沒收之。
其餘被訴轉讓第二級毒品部分無罪。
    事  實
一、乙○○前於民國八十五年十月間因違反麻醉藥品管理條例（販賣安非他命）案件
    ，經臺灣高等法院於八十八年七月十五日，以八十六年度上訴字第四一三三號判
    處有期徒刑十五年，目前仍上訴最高法院中。另於八十五年十一月間，復因違反
    麻醉藥品管理條例（施用安非他命）案件，經臺灣基隆地方法院於八十六年五月
    十六日判處有期徒刑六月確定，於八十六年七月三十一日易科罰金執行完畢。詎
    乙○○仍不知悔改，意圖營利，於八十八年六月十六日零時十五分許，在台北市
    ○○○路六段二三八號前其駕駛之車號ＡＰ─九七五○號自小客車上，以新台幣
    （下同）二千元之價格，非法販賣第二級毒品安非他命兩包（共淨重一．六三七
    ○公克、驗餘淨重一．五九一八公克）予甲○○，以賺取差價營利。嗣甲○○旋
    於八十八年六月十六日零時三十分許，在台北市○○○路○段二三八號前為警盤
    檢查獲，並扣得前開安非他命二包，經甲○○供述而查悉上情，並立即循線查獲
    乙○○，並在其身上扣得販賣第二級毒品所得財物二千元與販賣安非他命無關之
    八萬一千元。
二、案經台北市政府警察局南港分局移送臺灣士林地方法院檢察署檢察官偵查起訴。
    理  由
壹、有罪部分：
  一、訊據被告乙○○雖矢口否認涉有前揭販賣第二級毒品安非他命之犯行，辯稱：
      當時是甲○○打電話給伊，與甲○○約在台北市○○○路○段二三八號前面見
      面，伊只是託甲○○幫忙找綽號「大頭」之人，那天甲○○是要告訴伊「大頭
      」行蹤及向伊借錢而已，甲○○講完後即下車云云。經查：
    （一）被告前於偵查時雖供稱其在警訊時曾遭刑求云云（見偵查卷第六三頁）。
          惟證人即警員黃瑞哲、洪同輝、陳世強均已到庭證稱：當時未對被告刑求
          ，亦無人刑求被告等語；而被告嗣於本院審理時已陳明：警員沒有刑求伊
          等語無訛（均見本院八十九年三月六日審理筆錄）。況被告於八十八年六
          月十六日入所當時其身上僅有疤痕兩處，並非新傷等情，業經本院核閱臺
          灣士林看守所被告健康檢查記錄表內容無誤，並有該所健康檢查記錄表乙
          紙在卷可按，參以被告在警訊時自始至終均未曾自白犯罪，顯見被告所辯
          其在警訊時曾遭刑求云云，純屬無稽，應係事後卸責之詞，委不足採，合
          先敘明。
    （二）證人甲○○在警訊及偵查時均已證述其確有於前揭時、地，以二千元之代
          價，向被告購買安非他命二包；為警查獲當時在其身上所扣得之安非他命
          二包係向被告購買等情綦詳（詳見偵查卷第十七、十八頁、第三八、三九
          頁第五五至五七頁）。嗣證人甲○○於本院調查時雖翻異前供，改稱：當
          天伊打電話給被告，被告有回伊電話，約伊於十或十一時在忠孝東路六段
          二三八號見面，伊在電話叫被告過來，伊要向被告借錢，被告之前有事先
          叫伊找「大頭」，「大頭」找伊後，被告才來，但「大頭」已走，伊告訴
          被告「大頭」已走掉；伊只跟被告提借錢的事，當時在伊身上查扣之二包
          安非他命是被告來之前二、三分鐘，由「大頭」拿給伊，當時在警訊及偵
          查時供稱安非他命是向被告購買，係因警方稱「大頭」已走掉，且伊身上
          又有安非他命，他們說供稱是被告提供，他們才放伊走，且在檢察官處亦
          不敢翻供云云。然經本院提示臺灣士林地方法院檢察署八十八年六月十六
          日訊問筆錄予證人甲○○後，證人甲○○先則沈默不語，嗣則供承其確有
          向被告購買安非他命，內容經過情形與偵查筆錄所載相同等情無訛，並深
          具悔意而向本院道歉，陳明其因怕被告遭法院判刑多年，始向法院偽稱查
          扣之上開安非他命是「大頭」賣給伊，而非被告賣給伊等情在卷，足見證
          人甲○○先於本院調查時所稱：查扣之安非他命非向被告購買，而係向「
          大頭」購買乙節，顯係事後迴護被告之詞，不足採信。另證人甲○○於本
          院調查時亦補稱：伊向被告只買過這次安非他命，當天伊打電話給被告，
          是要講「大頭」的去向，到了現場，伊才問被告有上有無東西，被告問伊
          要幾包，伊說身上只有二千元，伊就拿錢給被告，被告給伊二包安非他命
          等語（見本院八十九年二月二十一日筆錄）。互核證人甲○○於警訊、偵
          查以迄本院調查時所供內容皆屬一致，堪予採信，參以證人甲○○與被告
          係朋友關係，素無嫌怨，顯無故意構詞誣陷被告之理，苟非確有其事，證
          人甲○○何需甘冒誣告或偽證罪責，指證被告涉有前揭販毒犯行之必要，
          是證人甲○○所證述在其身上所扣得之安非他命兩包，係在前揭時、地向
          被告以二千元購買乙節，自屬可信。
    （三）又證人即警員黃瑞哲、洪同輝均證稱：伊等當時是臨時接到線索，知道在
          查獲地點有毒品交易，是線民打電話給伊等，伊等趕到現場，因線民有講
          車號，伊等在忠孝東路六段二三八號對面監控車號ＡＰ－九七五○號車。
          後看到甲○○上該部車，伊等將車子開到這部車旁邊，甲○○下車後，洪
          同輝即上前盤查，在甲○○身上查獲兩包安非他命，洪同輝問甲○○安非
          他命從何而來，甲○○稱安非他命是向車上之人購買，洪同輝向伊等示意
          後，伊等乃下車逮捕被告等情綦詳；並稱：當時在被告身上有查獲兩張對
          摺之一千元，當時被告現金分二邊口袋放，一邊放幾萬元，一邊放二千元
          ，該二千元有摺痕；且在警訊當時，證人甲○○有稱「二千元是向被告購
          買安非他命之現款」等語無誤（均見本院八十九年三月六日審理筆錄）。
          衡情證人黃瑞哲、洪同輝與被告均無夙仇，亦無何利害關係，已無設詞誣
          陷被告之必要，且當時係因接獲線報而至現場埋伏，並根據甲○○之供詞
          而立刻循線查獲被告前揭販毒之情事，是證人黃瑞哲、洪同輝所證述上開
          情節，均堪採信。又查獲當時在證人甲○○身上所扣得之安非他命二包，
          係甲○○剛向被告以二千元代價所購買，且當時在被告身上所查獲之二千
          元係甲○○交給被告，甲○○先將二千元摺起來交給被告，被告再將該二
          千元放在口袋；當天甲○○下車後，即為警方盤檢查獲，且警察有告訴吳
          燕翎渠等是跟監被告等情，迭據證人甲○○指證不移（見偵查卷第三八頁
          、本院八十九年二月二十一日筆錄），核與證人黃瑞哲、洪同輝所證述上
          開情節悉相符合，益證證人甲○○、黃瑞哲、洪同輝等人所證上開內容應
          屬實情，堪予採信。參以被告亦不否認其係於八十八年六月十六日凌晨零
          時三十分許，在台北市○○○路○段二三八號前，因甲○○被查獲身上有
          安非他命，警察表示甲○○是從其車上下去，乃將其帶回警局偵訊等情；
          且於警訊時供明：（當時你身上之現金除八萬一千元外，另行摺好之兩千
          元是否就是甲○○向你購買安非他命之現金？）不是，因我的錢分兩邊口
          袋戴，該兩千元是我抽取來要零用的等語在卷（均見偵查卷第十五頁）。
          足見警方於查獲當時確有在被告口袋內扣得該對摺之一千元鈔票兩張，益
          證證人甲○○所證稱：當時是以該對摺之二千元向被告購買安非他命兩包
          等情屬實，堪予採信。是查獲當時在被告身上所扣得對摺之一千元鈔票兩
          張，應係甲○○向被告購買安非他命所交付之現款乙節，亦堪認定。
    （四）此外，扣案之上開安非他命二包經送憲兵司令部刑事鑑識中心鑑驗結果，
          認送驗顆粒（共淨重一．六四三○公克、驗餘淨重一．五九一八公克）中
          含有甲基安非他命成份，有該中心八十八年七月十五日（八八）綱得字第
          ○九四三二號鑑驗通知書乙紙在卷可佐。
    （五）再者，安非他命價格昂貴，取得不易，且非法販賣安非他命係政府嚴予查
          緝之犯罪行為，非可公然為之。而不論是瓶裝或紙包之安非他命，均可任
          意分裝或增減其份量，而買賣之價量，亦會隨雙方關係之深淺、當時之資
          力、需求程度及對行情之認知而機動調整。被告因自始否認前揭販賣安非
          他命之犯行，而未供出其買賣之差價；惟被告與證人甲○○既非親故至交
          ，苟無利得，豈會甘冒被查緝法辦重刑之危險，平白無端為買賣毒品之工
          作，是其販入價格必較售出價格低廉，而有從中賺取差價牟利之意圖及事
          實，應屬合理之認定，故被告有販賣圖利之意圖，彰彰明甚。
    （六）至被告雖另辯稱：當時伊口袋內有十一萬三千元，分成兩個口袋裝，在派
          出所伊表示欠林明輝三萬元，當時警員黃瑞哲即將三萬元還給林明輝云云
          ，並請求本院傳訊林明輝到庭作證。惟查，證人黃瑞哲已到庭證稱：當時
          在被告身上起出之現款，係放在桌上並經被告當場點過，並無被告所述之
          三萬元，亦無將三萬元交給林明輝等語。是被告所辯上情是否屬實，已非
          無疑。且被告及辯護人僅陳明林明輝其人，而未提供林明輝之年籍資料以
          供本院查證，本院自無從傳喚林明輝到庭作證以明真相；況警員黃瑞哲縱
          有將該三萬元交給林明輝，然亦與本件被告被訴販毒無關，而無從解免其
          罪責，尚無傳喚證人林明輝到庭之必要，併此敘明。
    （七）綜核上情，被告所辯上開各節顯係事後圖卸之詞，顯不足採，本件事證已
          臻明確，被告犯行洵堪認定，應依法論科。
  二、核被告所為，係犯毒品危害防制條例第四條第二項之販賣第二級毒品罪。其於
      販賣前後持有毒品安非他命之低度行為，應為販賣毒品安非他命之高度行為所
      吸收，不另論擬。查被告有事實欄所載之犯罪科刑執行情形，有臺灣高等法院
      檢察署刑案紀錄簡覆表及本院被告全國前案紀錄表各乙份在卷可佐，其前受有
      期徒刑執行完畢後，於五年以內再犯有期徒刑以上之本罪，為累犯，應依刑法
      第四十七條之規定，加重其刑。爰審酌被告之品行、智識程度及其犯罪動機、
      目的、手段、販賣安非他命予他人，影響國民健康甚鉅，與犯罪後飾詞狡辯，
      不知悔改等一切情狀，量處如主文所示之刑。又扣案之安非他命二包（共淨重
      一．六四三○公克、驗餘淨重一．五九一八公克）係毒品危害防制條例所稱之
      第二級毒品，不問屬於犯人與否，均應依同條例第十八條第一項規定沒收銷燬
      之。末查，扣案之現金二千元，係被告乙○○販賣安非他命予甲○○所得之財
      物，應依同條例第十九條第一項規定宣告沒收之。至扣案之現金八萬一千元既
      無證據證明係被告販賣毒品所得之財物，自無從宣告沒收，併此敘明。
貳、無罪部分：
  一、公訴意旨略以：被告乙○○於民國八十八年初某日，在台北市○○區○○街二
      ○七號之金吉豐香舖，轉讓第二級毒品安非他命供其友甲○○施用，因認被告
      乙○○涉有轉讓第二級毒品之犯行。
  二、按犯罪事實應依證據認定之，無證據不得推定其犯罪事實，又不能證明被告犯
      罪，應諭知無罪之判決，刑事訴訟法第一百五十四條、第三百零一條第一項分
      別定有明文。次按認定不利於被告之事實，須依積極證據，苟積極證據不足為
      不利於被告事實之認定時，即應為有利於被告之認定，更不必有何有利之證據
      ；又事實之認定，應憑證據，如未能發現相當之證據，或證據不足以證明，自
      不能以推測或擬制之方法，以為裁判之基礎，且認定犯罪事實所憑之證據，無
      論直接或間接證據，其為訴訟上之證明，須達於通常一般之人均不致有懷疑，
      而得確信其為真實之程度者，始得據為有罪之認定，倘其證明尚未達到此一程
      度，而有合理之懷疑時，尚難作為有罪之認定基礎，最高法院三十年上字第八
      一六號、四十年臺上字第八六號、七十六年臺上字第四九八六號判例均可供參
      照。
  三、公訴人認被告涉有前揭轉讓第二級毒品之犯行，無非係以證人甲○○之證言為
      其論據。訊據被告堅決否認涉有前揭轉讓第二級毒品之犯行，辯稱：八十八年
      初某日未在金吉豐香舖無償轉讓安非他命予甲○○施用，當時是她先生打電話
      叫伊去，伊只是去買鞭炮，坐一下就走了，且伊只去過該香舖乙次；伊係透過
      「大頭」才認識證人甲○○及她先生，當天「大頭」已在那裡，「大頭」並未
      坐伊車子過去，至於「大頭」有無至伊車上拿東西，伊不記得等語。
  四、經查：證人甲○○雖於偵查時證稱：被告曾請過伊吸用安非他命乙次，今年（
      即八十七年）年初被告是去找朋友沒找到，到伊店裡找伊，跟伊一起吸用，當
      時被告叫伊將鐵門拉下來，他才拿出安非他命，臨時用飲料吸管做吸食器，一
      起吸用云云（見偵查卷第三八頁）。嗣於偵查時則改稱：八十六年下半年，伊
      等剛認識時，在伊店中，是被告拿出來，給伊和「大頭」大家一起吸用；時間
      是八十七年初，伊剛才說八十六年是記錯云云（偵查卷第五六、五七頁）。嗣
      於本院審理時再改稱：八十八年初在金吉豐香舖，被告未提供安非他命給伊吸
      用，是「大頭」請伊吸用安非他命；當時是被告與大頭一起到金吉豐香舖，他
      們問伊無吸食工具，伊說「有」，後來「大頭」就回被告車子拿回一小包安非
      他命，伊等三人即在該地吸食，至於安非他命是被告還是「大頭」所有，伊不
      清楚等語。是證人甲○○此部分先後所為證言相互矛盾而有瑕疵，已難遽採。
      況被告業已堅決否認其有無償轉讓安非他命予證人甲○○，而警方亦未查得綽
      號「大頭」之人之年籍姓名，亦有偵查報告乙紙在卷可按（見偵查卷第八三頁
      ），本院自無法傳喚綽號「大頭」之人到庭作證，以查明當時究係「大頭」或
      係被告將安非他命轉讓予甲○○施用，既無其他積極證據足資證明被告確有於
      前揭時、地無償轉讓安非他命乙次予甲○○施用，自難僅憑證人甲○○片面供
      述不一之指訴，而以推測或擬制之方法，逕認被告涉有前揭轉讓第二級毒品之
      犯行，此部分公訴人所舉證據尚不足證明被告犯罪，此外，經本院依職權調查
      證據結果，亦無其他積極證據可資認定被告涉有轉讓第二級毒品犯行，不能證
      明被告犯罪，自應為無罪判決之諭知。
據上論斷，應依刑事訴訟法第二百九十九條第一項前段、第三百零一條第一項，毒品
危害防制條例第四條第二項、第十八條第一項、第十九條第一項、刑法第十一條前段
、第四十七條，判決如主文。
本案經檢察官繆卓然到庭執行職務
中      華      民      國    八十九    年      三      月     二十     日
                                  台灣士林地方法院刑事第一庭
                                      法  官  陳  章  榮
右正本證明與原本無異。
如不服本判決，應於判決送達後十日內，向本院提出上訴狀。
                                      書記官  劉  提  幸
中      華      民      國    八十九    年三      月     二十四   日
附錄本案論罪科刑法條全文：
毒品危害防制條例第四條第二項
  製造、運輸、販賣專供製造或施用毒品之器具者，處一年以上七年以下有期徒刑，
  得併科新臺幣一百萬元以下罰金。


司法院資訊處製作；財團法人民間司法改革基金會備份。
